【裁判字號】    97,訴,1681
【裁判日期】    980320
【裁判案由】    侵權行為損害賠償
【裁判全文】
臺灣臺北地方法院民事判決              97年度訴字第1681號
原      告  丙○○
訴訟代理人  鄭克盛律師
被      告  乙○○
上列當事人間侵權行為損害賠償事件，經本院刑事庭移送前來，
本院於民國98年2月20日言詞辯論終結，判決如下：
    主      文
被告應給付原告新台幣貳拾陸萬肆仟伍佰柒拾柒元，及自民國九
十六年十一月八日起至清償日止，按年息百分之五計算之利息。
原告其餘之訴駁回。
訴訟費用由被告負擔四分之一，餘由原告負擔。
本判決第一項得假執行；但被告如以新台幣貳拾陸萬肆仟伍佰柒
拾柒元為原告預供擔保後，得免為假執行。
原告其餘假執行之聲請駁回。
    事實及理由
一、原告起訴主張：
（一）被告與其弟甲○○、友人彭俊凱於民國（下同）95年9月
      29日凌晨3時30分許，在原告所經營之「堯樂小吃店」（
      設台北市大安區○○○路○段134之1號）內飲酒消費，席
      間被告與甲○○二人因細故發生爭執，原告上前勸解無效
      。嗣原告與甲○○在店門外發生拉扯，彭俊凱及原告之友
      人蔡文治、張儷靜則在旁勸阻，被告竟當場基於不法傷害
      原告身體之故意，揮拳毆打原告之臉部，致原告受有鼻骨
      嚴重骨折之傷害。上開事實業經本院刑事庭判決有罪確定
      在案，被告侵害原告之身體權與人格權，原告爰依民法第
      184條與第18條請求被告賠償損害。
（二）損害範圍
    1.財產上之損害
      被告等於店內消費，因毆打原告後即離去而未付之消費
        金額：海尼根啤酒21瓶，每瓶新台幣（下同）150元，
        共計3,150元。
      原告於95年9月30日當日急診費用：急診費1,000元，急
        診證明書申請費用150元，共計1,150元。
      因住院、開刀所支出之醫療費用：共計26,612元。
      住院期間飲食額外增加營養費：95年10月9日起至95年
        10月11日止，每天800元，共計2,400元。
      出院後外科複診費：95年10月5日門診費377元與95年10
        月6日門診費438元，共計815元。
      出院後耳鼻喉科門診費用：95年12月6日978元，96年3
        月30日2,404元，96年4月6日560元，96年4月13日500元
        ，96年5月4日500元，共計4,942元。
      原告於受傷期間薪資損失：原告因手術後需石膏敷面無
        法工作與日常自我照護，而原告於台灣並無其他親友，
        僅有蔡文治一位友人，惟堯樂小吃店僅有原告與蔡文治
        二人經營，自95年9月30日起至95年10月16日止，共18
        天，蔡文治均全天照護原告，致堯樂小吃店均未營業，
        營業損失每人18,000元，共計36,000元。
      原告於受傷期間營業損失：原告除一般性之薪資請領外
        ，另原告為堯樂小吃店之主要股東，就每日營業額本可
        分紅，一般平日分紅業績為5,000元，假日約15,000元
        ，因自95年9月30日起至95年10月16日止，共18天均未
        營業，期間約有7個假日（含連續假日），若每日減少
        之分紅所得以5,000元計算，共計90,000元。
      原告所受之傷害初期為鼻骨骨折併手術，並進行鼻骨骨
        折矯正手術，然原告於手術後即發生鼻竇炎症狀且持續
        迄今未癒（原告於受傷前並無鼻竇炎係受傷後之後遺症
        ）。若以迄今因鼻竇炎不舒服須定期至醫院門診且定期
        服藥計算，平均每月為1.5次，若以未來10年計算，每
        次花費平均500元，共計90,000元。以上財產上損失共
        計255,069元。
    2.非財產上之損害
      本件原告無端遭被告毆打致使當下須忍受高度疼痛，按
        毆打鼻子部位之疼痛度遠勝於其他部位（疼痛指數接近
        下陰部遭攻擊），且原告受到鼻部之創傷在95年9月30
        日僅得就外傷部分先予治療，原告需強忍此等疼痛至95
        年10月8日方可排到醫院時段進行矯正手術，期間之疼
        痛均難以計算。而原告接受矯正手術前後之擔心與受怕
        非實際經歷者所能想像。另原告未婚，於遭受此傷害後
        即擔心是否留下外觀上永久之傷害，此種心理上之傷害
        亦屬冷暖自知之感受。
      原告自受傷後，開始有鼻竇炎之症狀，此對原告之專業
        領域有極大之影響，原告原為堯樂小吃店之負責人，有
        關對美食之嗅覺乃重要之專業能力，然因被告之侵權行
        為長期受併發之鼻竇炎所困，有關嗅覺常出現異狀，嗅
        覺辨識能力大為降低，已無法以嗅覺評斷鍋菜之香氣，
        致使原告現僅得負責知名之蜀辣餐廳之外場工作。以上
        非財產（精神上）損害請求70萬元。
（三）聲明為：
    1.被告應賠償原告95萬元，及自起訴狀繕本送達之翌日（96
      年11月8日）起至清償日止，按年息百分之5計算之利息。
    2.願供擔保請准宣告假執行。
二、被告則抗辯：被告現在沒有工作，無資力賠償，當時只是勸
    架，並沒有要讓原告受傷等語。並答辯聲明：1.原告之訴及
    假執行之聲請均駁回。2.如受不利判決，願供擔保請准宣告
    免為假執行。
三、本院之判斷：
（一）兩造不爭執之事實
      原告主張被告於95年9月29日凌晨3時30分許，至原告所經
      營之堯樂小吃店消費。當晚被告與其弟甲○○發生爭執，
      原告上前勸阻後走出店外，甲○○衝至店外與原告發生口
      角、拉扯，被告即衝至店外揮拳毆打原告之臉部，造成原
      告鼻骨骨折。上開事件經原告提出傷害告訴，案經台北地
      檢署以96年度偵字第6749號起訴，並經本院以96年度易字
      第2081號刑事簡易判決判處被告傷害人之身體，處拘役50
      日，減為拘役25日，並得易科罰金等情，有原告提出之原
      告受傷後之照片、國立台灣大學醫學院附設醫院（下稱台
      大醫院）診斷證明書、台北地檢署96年度偵字第6749號起
      訴書、本院96年度易字第2081號判決等件為證。被告對造
      成原告受傷之事實並不爭執，僅以其沒有使原告受傷之意
      思，且無資力賠償原告等語置辯，是本件爭點即為：被告
      是否基於傷害原告之故意，於95年9月29日凌晨3時30分許
      ，毆打原告，致原告受有鼻骨骨折之傷害？若有，應賠償
      之金額若干？
（二）得心證之理由
    1.原告主張被告揮拳毆打其臉部之事實，經本院96年度易字
      第2081號傷害刑事案件審理，認定證人張儷靜即堯樂小吃
      店熟客於偵查中及審理時所證述：「後來告訴人（即本案
      原告）與該友人走出店外，我還留在店內安撫弟弟（即甲
      ○○），不久弟弟又跑出去，我也跟著出去，看到弟弟還
      一直罵告訴人... 二人發生拉扯，我去拉弟弟，友人就去
      拉告訴人，蔡文治聽到聲音也跑出來，擋在中間要把弟弟
      及告訴人拉開，當時哥哥（即本案被告）不知道在何處，
      突然間又跑出來並打告訴人的臉部，後來發現告訴人鼻子
      流血，哥哥打完後，大家就突然停了... 」之證詞屬實可
      採。準此，被告確有傷害原告行為，洵堪認定，被告空言
      其僅係勸架並沒有要讓原告受傷等語，顯係事後卸責之詞
      ，不足採信。
    2.按因故意或過失，不法侵害他人之權利者，負損害賠償責
      任；不法侵害他人之身體、健康，被害人雖非財產上之損
      害，亦得請求賠償相當之金額，民法第184條第1項前段、
      第195條第1項前段分別定有明文。被告確實基於傷害之故
      意而毆打原告身體，致原告受有上述身體傷害，且原告前
      開所受之身體傷害，與被告故意毆打行為間有相當因果關
      係，被告應就其故意致原告所受上開身體傷害之結果，負
      故意侵權行為損害賠償責任。茲就原告請求賠償之各項金
      額是否准許，分述如後：
      店內消費3,150元：次按損害賠償，除法律另有規定或
        契約另有訂定外，應以填補債權人所受損害及所失利益
        為限。依通常情形，或依已定之計劃、設備或其他特別
        情事，可得預期之利益，視為所失利益民法第216條定
        有明文。蓋損害賠償除法律另有規定或契約另有訂定外
        ，應以填補債權人所受損害（積極損害）及所失利益（
        消極損害）為限；且所受之損害，須與責任原因事實具
        有相當因果關係，始足當之。被告於原告店內消費海尼
        根啤酒21瓶計3,150元，因被告毆打原告後即離去而未
        付費，原告依侵權行為法律關係請求被告賠償之。但被
        告之所以須支付酒錢，係依據其與原告間之買賣契約，
        準此，原告此項所失利益與被告故意加害行為之間，並
        無相當因果關係，原告尚不得據此請求被告賠償。
      醫療費：原告主張其因被告傷害行為，於95年9月30日
        當日急診花費1,150元，因住院、開刀支出之醫療費用
        26,612元，出院後外科複診費815元，共28,577元，業
        據原告提出台大醫院診斷證明書、自付費用收據、急診
        費用收據、外科部單據影本等件為證，被告對此未予爭
        執，經核原告此部分醫藥費用之請求確屬必要，應堪採
        取。至原告主張住院期間飲食額外增加營養費2,400元
        ，因原告並未提出任何單據舉證以實其說，就此部分不
        應准許。而原告陳稱其因術後發生鼻竇炎之後遺症，據
        此請求出院後耳鼻喉科門診費用4,942元、未來10年門
        診費用90,000元等，固據其提出台大醫院耳鼻喉科門診
        收據及診斷證明書為憑，然鼻骨骨折未必會導致鼻竇炎
        之症狀，原告復未能舉證證實其於耳鼻喉科之治療情節
        與被告傷害之行為間，有何因果關係存在，是其此部份
        費用支出，自難認係因本件被告侵權行為所生之財產上
        損害而不應准許。
      又原告謂其因手術後需石膏敷面，無法工作與日常自我
        照護，而原告僅有蔡文治一位友人，且堯樂小吃店僅有
        原告與蔡文治二人經營，原告住院18天期間，蔡文治均
        全天照護原告，致堯樂小吃店均未營業，營業損失每人
        18,000元，共計36,000元等語。查堯樂小吃店僅原告與
        蔡文治共同經營，有證人蔡文治之證詞可證（見本院98
        年2月20日言詞辯論筆錄），而被告對於原告受傷後確
        實無法工作、須人照顧一節，迄未爭執，是原告確實因
        受傷受有營業損失之損害，應堪認定。原告請求營業收
        入減少損害36,000元應予准許。至原告另主張其損失營
        業額分紅90,000元，因原告並未舉證以實其說，就此部
        分不應准許。
      精神慰撫金：末按慰藉金之核給之標準應斟酌雙方身分
        資力與加害程度，及其他各種情形核定相當之數額（最
        高法院51年台上字第233號判例參照）。本件被告傷害
        原告之身體，已認定如前述，則揆諸前開規定，原告依
        侵權行為之法律關係，請求被告給付非財產上之損害賠
        償，即非無據。本院審酌原告因被告之行為，致其受有
        鼻骨骨折之傷害，除身體受有疼痛外，既擔心對容貌外
        觀之影響，又擔心無法完全痊癒，心裡確實受有難以言
        喻之傷害，惟被告原在賣手機，現無工作，與原告素無
        恩怨，因酒後行為不佳，毆打原告，已有悔意，但無力
        賠償，以及原告受傷之程度，且原告目前仍在餐廳工作
        等一切情狀，認原告得請求之金額以20萬元為適當。
四、綜上所述，原告可請求之金額為：醫療費用28,577元、營業
    損失36,000元、精神損害賠償20萬元，合計264,577元，是
    原告請求被告賠償264,577元，及自起訴狀繕本送達之翌日
    即96年11月8日起至清償日止，按年息百分之5計算之法定遲
    延利息，為有理由，應予准許。逾此範圍之其餘請求則不予
    准許，應予駁回。
五、兩造陳明願供擔保，聲請宣告假執行或免為假執行，經核原
    告勝訴部分，所命給付金額未逾50萬元，應依職權宣告假執
    行；被告之聲請，合於法律之規定，爰酌定相當之擔保金額
    宣告之；原告其餘假執行之聲請，因訴之駁回而失所依附，
    應併予駁回。
六、本件事證已臻明確，兩造其餘主張、陳述及證據，於結果之
    判斷均不生影響，爰不一一贅述，附此敘明。
七、訴訟費用負擔之依據：民事訴訟法第79條。
中    華    民    國    98    年    3     月    20    日
                  民事第五庭    法  官  熊誦梅
以上正本係照原本作成
如對本判決上訴，須於判決送達後20日內向本院提出上訴狀
中    華    民    國    98    年    3     月    20    日
                                書記官  董美妙


司法院資訊處製作；財團法人民間司法改革基金會備份。
